臺灣臺南地方法院刑事判決
109年度交訴字第45號
公  訴  人  臺灣臺南地方檢察署檢察官
被      告  沈坤南



選任辯護人  賴鴻鳴律師
            黃俊達律師
            陳妍蓁律師
上列被告因公共危險案件，經檢察官提起公訴（108年度偵字第1
7952號），本院判決如下：
    主  文
沈坤南駕駛動力交通工具發生交通事故，致人傷害而逃逸，處有
期徒刑柒月；緩刑貳年。
    事  實
一、沈坤南於民國108年9月14日1時11分許，駕駛車牌號碼0000-
    00號自小客貨車（下稱7171-N8號車）沿臺南市麻豆區171甲
    線公路（下稱171甲公路）由南向北行駛，駛至171甲公路與
    臺19甲線公路之交岔路口時，沈坤南本應注意不得超速行駛
    ，且其所駕行駛在支線道即171甲公路之7171-N8號車，應讓
    行駛在幹線道即臺19甲線公路之車輛先行，而依當時天候陰
    、夜間有照明、柏油路面乾燥無缺陷、無障礙物、視距良好
    等情狀，客觀上並無不能注意之情事，沈坤南仍疏於注意而
    貿然超速直行，7171-N8號車遂猛烈撞擊顏睦霖所駕而沿臺1
    9甲線公路由西向東直行之車牌號碼000-0000號自用小客車
    （下稱AXE-2810號車），使AXE-2810號車受撞翻滾而受損嚴
    重（7171-N8號車亦車頭凹陷全毀），並導致顏睦霖因而受
    有前額挫傷、頸部及背部扭傷、右手肘擦挫傷之傷害（過失
    傷害部分，因撤回告訴而另為不受理判決）。沈坤南於肇事
    後，依上開猛烈撞擊情形，應足可預見AXE-2810號車之駕駛
    者或乘客會因而受傷，竟萌生逃逸之意，未停留在現場協助
    處理傷患或報警前來處理，亦未留下姓名或任何聯絡方式，
    即逕自逃離，嗣經警循線查獲上情。
二、案經顏睦霖訴由臺南市政府警察局麻豆分局報請臺灣臺南地
    方檢察署檢察官偵查起訴。
    理  由
一、本件係經被告沈坤南於準備程序為有罪之表示，而經本院裁
    定以簡式審判程序加以審理，依刑事訴訟法第273條之2、第
    159條第2項之規定，不適用傳聞法則有關限制證據能力之相
    關規定，合先敘明。
二、訊據被告對於上揭事實均坦承不諱，核與告訴人顏睦霖於司
    法警察調查中及偵訊中之陳述情節相符，並有道路交通事故
    現場圖、道路交通事故調查表㈠㈡、車輛詳細資料報表、告訴
    人之台灣基督長老教會新樓醫療財團法人麻豆新樓醫院診斷
    證明書、臺南市車輛行車事故鑑定委員會109年03月02日南
    市交鑑字第1090260522號函暨南鑑0000000案鑑定意見書各1
    份及照片42張可稽，事證明確，被告犯行洵堪認定。
三、論罪科刑部分：
  ㈠按行為後法律有變更者，適用行為時之法律。但行為後之法
    律有利於行為人者，適用最有利於行為人之法律，刑法第2
    條第1項定有明文。被告行為後，刑法第185條之4規定於110
    年5月28日修正公布，並自同年月30日生效施行，修正前刑
    法第185條之4規定：「駕駛動力交通工具肇事，致人死傷而
    逃逸者，處1年以上7年以下有期徒刑。」，修正後規定：「
    駕駛動力交通工具發生交通事故，致人傷害而逃逸者，處6
    月以上5年以下有期徒刑；致人於死或重傷而逃逸者，處1年
    以上7年以下有期徒刑。犯前項之罪，駕駛人於發生交通事
    故致人死傷係無過失者，減輕或免除其刑。」，新法就被害
    人受傷程度為普通傷害之情形，法定刑為6月以上5年以下有
    期徒刑；僅在被害人死亡或重傷之情形，法定刑方為1年以
    上7年以下有期徒刑。本件告訴人所受之傷未達重傷程度，
    修正後刑法第185條之4第1項前段之法定刑較輕，較有利於
    被告，經比較新舊法結果，依刑法第2條第1項但書之規定，
    應適用最有利於被告之修正後刑法第185條之4第1項前段規
    定。是核被告所為，係犯修正後刑法第185條之4第1項前段
    之駕駛動力交通工具發生交通事故致人傷害而逃逸罪。
　㈡被告固曾因觸犯刑法第185條之3第1項第1款之不能安全駕駛
    動力交通工具罪，經法院判處有期徒刑3月確定，並於106年
    8月22日執行完畢，有臺灣高等法院被告前案紀錄表1份可稽
    ，其受有期徒刑之執行完畢，5年以內故意再犯本件有期徒
    刑以上之罪，雖為累犯，然其先前未有與本件相同罪名之犯
    罪，亦無證據足認被告有重複與本案相類犯行之傾向，或所
    犯罪行將造成特別嚴重之法益侵害，以致有必要加重本案所
    犯罪名之法定刑，故經衡酌本案與上開被告前案之罪質及犯
    罪情節，審酌各項量刑事由後，已足以充分評價被告所應負
    擔之罪責，尚無加重法定本刑之必要，參酌司法院大法官釋
    字第775號解釋意旨，不依刑法第47條第1項規定加重其刑。
　㈢被告在肇生本件車禍後，依當時猛烈撞擊造成7171-N8號車之
    車頭凹陷全毀、漏油，AXE-2810號車受撞翻滾而右後輪脫離
    、左後輪爆胎、後保險桿脫落、車身多處刮擦凹陷、漏油及
    零件散落於地等嚴重受損狀況（見警卷第39至75頁相片），
    被告當可預見AXE-2810號車之駕駛者或乘客會因該猛烈撞擊
    而導致受傷，本應負起及時救助以避免傷情擴大之責任，然
    被告竟未停留於現場或採取其他救護必要措施即擅自逃離現
    場，幸車禍當時係處深夜而無其他人車往來，且告訴人又因
    車身之適當安全保護，始未釀成重大之傷亡後果，難認被告
    之犯罪情節輕微而有足堪憫恕之情形，自無刑法第59條規定
    之適用。
　㈣爰審酌被告於猛烈撞擊造成之車禍並因而致人受傷後，未停
    留在現場協助處理傷患或報警前來處理，亦未留下姓名或任
    何聯絡方式，即逕行逃離肇事現場，罔顧告訴人之安全，且
    考量被告於偵訊中雖否認犯行，然於審理中尚知坦承認錯，
    犯後態度尚非惡劣，又告訴人所受之傷勢，非達久治難癒之
    程度，復兼衡被告自述其係高職畢業、從事聯結車司機而須
    扶養小孩之智識程度及家庭、經濟狀況等一切情狀，量處如
    主文所示之刑。
　㈤次按刑法第74條第1項第2款所稱「5年以內」未曾因故意犯罪
    受有期徒刑以上刑之宣告，應以後案宣示判決之時，而非以
    後案犯罪之時，為其認定之基準，即後案「宣示判決時」既
    已逾前案有期徒刑執行完畢或赦免後5年以上，雖後案為累
    犯，但累犯成立之要件與宣告緩刑之前提要件（即刑法第74
    條第1項第1款、第2款所示之情形）本不相同，且法律亦無
    限制累犯不得宣告緩刑之規定，故成立累犯者，若符合緩刑
    之前提要件，經審酌後，認其所宣告之刑以暫不執行為適當
    者，仍非不得宣告緩刑（最高法院92年度第18次刑事庭會議
    決議意旨參照）。被告先前因觸犯刑法第185條之3第1項第1
    款之不能安全駕駛動力交通工具罪，經法院判處有期徒刑3
    月確定，並於106年8月22日執行完畢後，5年以內未曾因故
    意犯罪受有期徒刑以上刑之宣告，其於肇事後一時失慮而逃
    逸，致罹犯罪，然知坦承犯行而深表悔意，且現從事聯結車
    司機而有正當工作，並業與告訴人達成賠償和解，有臺南市
    六甲區公所109年4月20日所民字第1090254007號函暨附件10
    9年刑調字第0034號調解筆錄1份及109年6月16日刑事陳報狀
    附匯款資料照片2張可參（見審卷第67至71、89、91頁），
    容見被告存有積極彌補過錯之舉動，信經本次偵查、審理程
    序，當知所警惕而無再犯之虞，本院因認上開所宣告之刑以
    暫不執行為適當，爰依刑法第74條第1項第2款規定，併予諭
    知緩刑2年，以啟自新。又緩刑之宣告，係國家鑒於被告能
    因知所警惕而有獲得自新機會之期望，特別賦予宣告之刑暫
    不執行之恩典，若被告在緩刑期間，又再為犯罪或其他符合
    法定撤銷緩刑之原因，均將產生撤銷本件緩刑宣告而仍須執
    行所宣告之刑之後果，被告務必切實銘記在心，警惕慎行，
    以免喪失自新之機會。
　㈥被告涉犯過失傷害罪部分，另為不受理判決，附此敘明。　
據上論斷，應依刑事訴訟法第273條之1第1項、第299條第1項前
段，刑法第2條第1項但書、第185條之4第1項前段、第74條第1項
第2款，判決如主文。
本案經檢察官廖羽羚到庭執行職務。
中　　華　　民　　國　　110 　年　　8 　　月　　25　　日
　　　　　　　　　刑事第七庭  法　官　陳威龍
以上正本證明與原本無異。
如不服本判決應於收受本判決後20日內向本院提出上訴書狀，並
應敘述具體理由。其未敘述上訴理由者，應於上訴期間屆滿後20
日內向本院補提理由書狀（均須按他造當事人之人數附繕本）「
切勿逕送上級法院」。 
　　　　　　　　　　　　　　　書記官  楊琄琄
中　　華　　民　　國　　110 　年　　8 　　月　　26　　日
附錄論罪科刑法條：
第185條之4第1項：
駕駛動力交通工具發生交通事故，致人傷害而逃逸者，處6月以
上5年以下有期徒刑；致人於死或重傷而逃逸者，處1年以上7年
以下有期徒刑。